最高法院刑事裁定　　　　　　　　九十六年度台抗字第四三號
抗　告　人　甲○○
上列抗告人因公共危險案件，不服台灣高等法院中華民國九十五
年十二月四日駁回聲請再審之裁定（九十五年度交聲再字第四二
號），提起抗告，本院裁定如下：
    主  文
抗告駁回。
    理  由
本件抗告人甲○○在原審聲請意旨略以：抗告人於民國九十三年
六月十五日經原審法院以其涉犯刑法第一百八十五條之四肇事逃
逸罪嫌，判處有期徒刑六月，如易科罰金以三百元折算一日確定
。惟查抗告人於原判決確定後，向台灣基隆地方法院檢察署自首
其犯刑法第一百六十四條第二項之頂替罪嫌，供稱其非原判決所
述犯罪事實之實際行為人，其係為九Ｂ─三八八三號自用小客車
車主杜旭昇頂罪等語，經台灣基隆地方法院檢察署以九十四年度
偵字第四四五七號案件聲請簡易判決處刑，並經台灣基隆地方法
院於九十五年五月二十九日判決判處有期徒刑三月，如易科罰金
以三百元折算一日確定，並已執行完畢。因發現確實之新證據，
足認受有罪判決之抗告人應受無罪判決，爰依刑事訴訟法第四百
二十條第一項第六款規定聲請再審云云。原裁定以刑事訴訟法第
四百二十條第一項第六款所謂「發現確實之新證據」，係指該證
據於事實審法院判決前業已存在，為法院、當事人所不知，不及
調查斟酌，至其後始行發見者而言（本院二十八年抗字第八號判
例意旨參照）。且就證據本身形式觀察，固不以絕對不須經過調
查程序為條件，但必須顯然可認為足以動搖原有罪確定判決，而
為受判決人無罪、免訴、免刑或輕於原判決所認罪名之判決者為
限。換言之，該「新證據」除須可認為確實具有足以動搖原確定
判決，而對受判決人為更有利判決之「確實性」外，尚須具備該
證據係在事實審法院於判決前已存在，因未經發見，不及調查斟
酌，或審判時未經注意，至其後始行發見之「新規性」特質，二
者均屬不可或缺，倘若未兼備上開學理上所謂「確實性」與「新
規性」之二種為聲請再審新證據之特性，即不能據為聲請再審之
原因。經查抗告人指稱其涉犯肇事逃逸罪嫌，經判決確定後，向
台灣基隆地方法院檢察署自首係為使九Ｂ─三八八三號自用小客
車車主杜旭昇脫免刑事處罰，而頂替其犯罪，惟抗告人曾因過失
傷害案件，經台灣基隆地方法院以九十二年度交簡字第五號判決
，判處有期徒刑七月，緩刑三年確定，嗣因本件肇事逃逸經判決
確定後，檢察官聲請撤銷上開過失傷害案件之緩刑宣告，台灣基
隆地方法院以九十三年度撤緩字第三二號裁定撤銷緩刑宣告，受
判決人始向台灣基隆地方法院檢察署自首頂替他人犯罪，則其是
否係因台灣基隆地方法院撤銷上開過失傷害案件之緩刑宣告，而
為自首頂替他人犯罪，即有可疑，是上述第一審法院僅憑其自首
頂替他人犯罪，即為科刑判決，已嫌速斷，且上開頂替事實，既
非判決後發現之新證據，自與再審之法定事由不合。又上開抗告
人涉犯刑法第一百八十五條之四肇事逃逸罪嫌，迭據抗告人於上
開案件之警訊、第一審偵審中及原審法院審理時坦承不諱，並據
九Ｂ─三八八三號自用小客車車主杜旭昇供述在卷，且抗告人於
台灣基隆地方法院檢察署九十四年度偵字第四四五七號案件偵查
中坦承自付費用與被害人MURTINI 和解，衡諸上情，若謂抗告人
係頂替他人犯罪，豈非與常情相悖。況上開自小客車車主杜旭昇
是否確為肇事者，未見檢察官偵查審理，自不得以抗告人事後自
首頂替他人犯罪，而認足使原確定判決發生動搖，而得據為再審
之事由。因認抗告人聲請再審非有理由，裁定予以駁回，經核於
法尚無違誤。抗告意旨以證人杜旭昇於抗告人涉犯頂替罪一案偵
查中，已到庭證明是其叫抗告人出面替其頂罪等語，此符合刑事
訴訟法第四百二十條第一項第二款原判決所憑之證言已證明其為
虛偽之得聲請再審之要件，而指摘原裁定駁回其聲請為違法。惟
查刑事訴訟法第四百二十條第一項第二款情形之證明，以經判決
確定，或其刑事訴訟不能開始或續行非因證據不足者為限，始得
聲請再審，同條第二項定有明文。本件抗告人所指之證人杜旭昇
並未因指證抗告人有肇事逃逸犯行，而被判偽證罪確定，且抗告
人在原審亦未以此情形聲請再審，故其抗告難認有理由，應予駁
回。
據上論結，應依刑事訴訟法第四百十二條，裁定如主文。
中　　華　　民　　國　九十六　年　　二　　月　　八　　日
                      最高法院刑事第八庭
                          審判長法官  陳　正　庸
                                法官  賴　忠　星
                                法官  林　開　任
                                法官  林　立　華
                                法官  石　木　欽
      本件正本證明與原本無異
                                      書  記  官
中　　華　　民　　國　九十六　年　　二　　月   十四   日
                                                H
